臺灣高等法院民事裁定
109年度抗字第404號
抗  告  人  黃木火  

上列抗告人就債權人井達企業股份有限公司與債務人高美娥即松
達企業社間返還金錢強制執行聲明異議事件，對於中華民國109
年2月27日臺灣桃園地方法院108年度執事聲字第127號所為裁定
提起抗告，本院裁定如下： 
    主  文
抗告駁回。
抗告程序費用由抗告人負擔。
    理  由
按關於動產之拍賣程序，執行法院因債權人或債務人之聲請，
  或認為必要時，應依職權於拍賣前預定拍賣物之底價，並得酌
  定保證金額，命應買人於應買前繳納之。未照納者，其應買無
  效，強制執行法第70條第1項定有明文。
抗告人於原法院聲明異議及本院抗告意旨略以：原法院民事執
  行處（下稱執行法院）108年度司執字第38284號強制執行事件
  ，於民國108年9月17日拍賣債務人高美娥即松達企業社所有之
  井達企業股份有限公司股票1張（下稱系爭拍賣程序），抗告
  人參與應買，明確表示願以現金繳納保證金新臺幣（下同）10
  萬元，執行法院並無難以點收現金之情事，詎執行法院竟以抗
  告人未提出保證金票據，違反拍賣公告（下稱系爭公告）第7
  點，不具應買資格為由，拒絕抗告人參與應買。然系爭拍賣程
  序增加法律所無之限制，不當限縮應買人出面競買之權利，且
  拍定人蔡玉華首次出價金額未達底價，執行法院卻給予再度出
  價之機會，又未依規定就應買人所出之最高價高呼3次，即宣
  布拍定，執行法院所為實施拍賣執行方法及實施拍賣時所應遵
  守之程序違法不當，抗告人依強制執行法第12條規定，向執行
  法院聲明異議，經原法院司法事務官駁回異議（下稱原處分）
  ，原裁定駁回異議，爰提起本件抗告，聲明廢棄原裁定及原處
  分，撤銷系爭拍賣程序等語。
經查：
㈠按辦理強制執行事件應行注意事項係司法院為闡釋強制執行法
  所訂頒之行政注意命令，以供民事強制執行實務之參考，故如
  未違反原有法條規範之意旨，自非不得作為遵循之依據。辦理
  強制執行事件應行注意事項第38點第2款規定：依強制執行法
  第70條第1項規定，認為應酌定保證金額者，以拍賣物價值較
  高，並以預定拍賣物底價者為限。其酌定之保證金額，應命應
  買人於應買前，向執行法院繳納，並應於拍賣公告內載明。未
  照納者，其應買無效。此種拍賣，執行法院認為必要時，得命
  應買人以書面提出願買之價額等語，僅係闡述強制執行法第70
  條拍賣動產得酌定保證金之情形，並未逾越強制執行法規範之
  範圍，其雖未明定應買者繳納保證金之種類、及如何繳納，但
  執行法院為期公平拍賣，及拍賣程序之順利進行，執行法院自
  非不得事先訂定相關參與應買之規則，使應買人遵循該規則參
  與應買，如應買人未遵循執行法院公告之應買方法參與應買，
  自與未繳保證金之情形相同，依強制執行法第70條第1項規定
  ，自屬應買無效。查系爭公告第7點載明：「保證金：新臺幣
  壹拾萬元，以經金融主關機關核准之金融業者為發票人之支票
  、匯票或本票，於參加應買時提出。」，有系爭執行事件審理
  單及系爭公告在卷可稽。系爭公告第7點既已明定保證金之繳
  納方式，而無何窒礙難行之處，且已公告周知，倘有應買意願
  ，非不得遵循該方式繳納保證金。詎抗告人以現金10萬元繳納
  保證金，顯已違反系爭公告第7點，執行法院審查後認抗告人
  此舉與未提出保證金同，依強制執行法第70條第1項規定，認
  其無應買資格，難認有違法之情事。
㈡抗告人復主張：拍定人蔡玉華首次出價金額未達底價，執行法
  院卻給予再度出價之機會，又未依規定就應買人所出之最高價
  高呼3次，即宣布拍定，違反強制執行法第70條第3項及第4項
  之規定云云。惟查，抗告人既不符合前揭應買之資格，姑不論
  執行法院就系爭拍賣程序是否有抗告人所述前開之情形，然已
  與抗告人無關，是其執此為由聲明異議，亦有未合。
綜上所述，原處分駁回抗告人之聲明異議，原裁定予以維持，
  部分理由雖有不同，惟結論並無二致，仍應予維持。抗告意旨
  指摘原裁定不當，求予廢棄，為無理由，應予駁回。 
據上論結，本件抗告為無理由，爰裁定如主文。
中　　華　　民　　國　　109 　年　　5　　月　 28　 　日
                  民事第五庭    
                      審判長法  官  蘇芹英
                            法  官  賴劍毅
                            法  官  陳君鳳
正本係照原本作成。
本裁定除以適用法規顯有錯誤為理由外，不得再抗告。如提起再
抗告，應於收受送達後10日內委任律師為代理人向本院提出再抗
告狀。並繳納再抗告費新臺幣１千元。
中　　華　　民　　國　　109 　年　　5 　　月　　29　　日

  　　　　　　　　　　　　　書記官  郭姝妤